【裁判字號】    89,上,120
【裁判日期】    891011
【裁判案由】    分配表異議之訴
【裁判全文】
臺灣高等法院花蓮分院民事判決  八十九年度上字第一二○號
      上  訴  人  甲○○
                  乙○○○
      右  一  人
      訴訟代理人  丙○○
      被 上訴 人  丁  ○
右當事人間分配表異議之訴事件，上訴人對於中華民國八十九年六月二十一日臺灣臺
東地方法院八十八年度訴字第八○號第一審判決，提起上訴，本院判決如左：
      主    文
上訴駁回。
第二審訴訟費用由上訴人負擔。
      事    實
一上訴人聲明：(一)原判決不利於上訴人部分廢棄。(二)臺灣臺東地方法院八十七年度執
  字第二三九七號強制執行事件中被上訴人丁○參與分配之新台幣（下同）三百六十
  萬元之本票債權所獲分配之金額一百零七萬六千五百九十八元均應予以剔除，並改
  分配與上訴人。
二被上訴人聲明：上訴駁回。
三兩造之陳述與第一審判決記載相同者，予以引用。
四上訴人另補陳略稱：被上訴人所持之執行名義（本票裁定）已經於八十七年度執字
  第六一五號強制執行事件中參與分配，該執行名義既已參與分配，應已失效，被上
  訴人執已經參與分配後之本票裁定聲明參與分配，於法不合，故被上訴人係屬無執
  行名義參與分配之情形，執行法院應駁回其參與分配之聲明。
      理    由
一本件上訴人起訴主張：上訴人聲請臺灣臺東地方法院以八十七年度執字第二三九七
  號對債務人陳彌榮所有之不動產為強制執行，被上訴人則持陳彌榮所簽發面額三百
  六十萬元之本票，聲請臺灣臺東地方法院以八十七年度票字第一四○九號裁定准予
  強制執行後，進而持前揭本票裁定為執行名義，向執行法院就前揭強制執行財產聲
  明參與分配，經執行法院列入分配表分配（其受分配金額為一百零七萬一千三百九
  十八元），惟被上訴人與陳彌榮之前開本票債權實屬虛偽，不應列入分配。且被上
  訴人前曾持前揭同一執行名義（本票裁定）於臺灣臺東地方法院八十七年度執字第
  六一五號強制執行事件中獲分配二十六萬三千八百六十一元，此項金額亦應予以扣
  減。又八十八年五月十六日上訴人甲○○在債務人陳彌榮家中泡茶時，被上訴人持
  一張臺東縣大武鄉調解委員會之申請書請債務人陳彌榮蓋章，自願將三百六十萬元
  改為一百五十萬元，而向臺東縣大武鄉調解委員會請求債權重新分配，既然被上訴
  人曾自願將三百六十萬元債權額改為一百五十萬元，就不該再提出三百六十萬元之
  本票參與系爭強制執行事件之分配，是依強制執行法第四十一條第一項之規定，求
  為將被上訴人於前揭分配表所分配之金額全部予以剔除，改分配予上訴人之判決；
  被上訴人則以：債務人陳彌榮前曾於八十二年三月十五日向被上訴人借款一百五十
  萬元，約定月息百分之二計算（即每月應給付利息三萬元），惟債務人陳彌榮嗣後
  因週轉失靈，利息僅付至八十二年九月份，自八十二年十月起至八十七年三月止，
  已累欠利息五十五個月餘，其中陳彌榮除於八十六年十二月付十五萬元利息外，尚
  欠利息一百五十萬元。且陳彌榮另向被上訴人妻子與前夫所生之女陳素蘭借款六十
  萬元未還，為方便以不動產共同擔保起見，陳彌榮乃將積欠被上訴人之本金及利息
  共三百六十萬元簽發一紙本票與被上訴人，伊聲明參與分配之三百六十萬元本票債
  權確屬真實等語，資為抗辯。
二原審依被上訴人之抗辯，為上訴人部分敗訴之判決。經查原審斟酌全辯論意旨及調
  查證據之結果，以：(一)上訴人所主張被上訴人於前揭強制執行事件中，持原法院八
  十七年度票字第一四○九號本票裁定聲明參與分配，經執行法院將本票債權三百六
  十萬元列入分配表，於八十八年四月二十七日實行分配結果，被上訴人可獲分配一
  百零七萬一千三百九十八元等情，業據上訴人提出分配表影本各一份，並經原審調
  取該院八十七年度執字第二三九七號執行卷宗核閱屬實，且為被上訴人所不爭，自
  堪信上訴人等此部分之主張為真實。(二)上訴人雖主張系爭三百六十萬元本票債權係
  屬虛偽，惟已為被上訴人所否認，上訴人不僅未舉證證明前揭本票債權係屬虛偽，
  且於起訴狀中自認被上訴人對陳彌榮有一百五十萬元債權。(三)另陳彌榮向被上訴人
  借款一百五十萬元，雙方約定利息以月息百分之二計算，陳彌榮每月應給付利息三
  萬元，惟陳彌榮自八十二年十月起至八十七年三月止，已累欠被上訴人一百五十萬
  元利息等情，雖已經證人陳彌榮及林芳子夫婦到庭結證屬實。惟約定利率超過週年
  百分之二十者，債權人對於超過部分之利息無請求權，民法第二百零五條定有明文
  ，是自八十二年十月十五日起至八十七年三月十五日止（四年六月），依週年利率
  百分之二十計算，其利息總額應為一百三十五萬元，被上訴人就超過一百三十五萬
  元之利息部分，即無請求權。且被上訴人又自承陳彌榮已於八十六年十二月付給被
  上訴人十五萬元利息，故被上訴人之利息債權應為一百二十萬元，扣除被上訴人於
  原執行法院八十七年度執字第六一五號強制執行事件中獲分配之二十六萬三千八百
  六十一元，陳彌榮尚欠被上訴人九十三萬六千一百三十九元利息債務。(四)又陳彌榮
  積欠陳素蘭之六十萬元借款，陳素蘭已將此債權讓與被上訴人行使等情，亦據證人
  陳彌榮結證在卷，自可認陳彌榮簽發系爭三百六十萬元本票給被上訴人之日（八十
  七年三月二十四日）為債權讓與之日，此六十萬元之債權亦可列入分配表參與分配
  。(五)另上訴人雖主張八十八年五月二十一日臺東縣大武鄉調解委員會調解當時，被
  上訴人曾自願將三百六十萬元債權額改為一百五十萬元云云。惟查，兩造與陳彌榮
  於八十八年五月二十一日在臺東縣大武鄉調解委員會之調解不成立，有上訴人等所
  提出之調解不成立證明書在卷足憑，前揭調解既不成立，則被上訴人於調解當時所
  做之任何讓步，自因調解不成立而失其效力。(六)是前揭分配表將被上訴人聲明參與
  分配之三百六十萬元本票債權其中二百十萬元本金債權（1500.000＋600.000＝210
  0.000 ）及自發票日（八十七年三月二十四日）起至清償日（執行法院以八十八年
  三月三十一日為利息計算截止日）止，按年息百分之六計算之利息部分（即原判決
  附表一部分），及九十三萬六千一百三十九元利息債權部分（即原判決附表二部分
  ）列入分配（以上一二合計被上訴人得參與分配之債權額為三百十六萬四千九百零
  一元），即無不合，上訴人提起本件分配表異議之訴，求為判決更正被上訴人之應
  受分配額，在原附表所示金額及利息之範圍內，為有理由，應予准許，逾此範圍之
  請求，於法無據，因而駁回上訴人其餘之訴，就上訴人敗訴部分，於法並無違誤，
  被上訴人敗訴部分，被上訴人並未聲明不服）。
三上訴論旨另以：被上訴人所持之執行名義（本票裁定）已經於八十七年度執字第六
  一五號強制執行事件中參與分配，該執行名義既已參與分配，應已失效，被上訴人
  執已經參與分配後之本票裁定聲明參與分配，於法不合，故被上訴人係屬無執行名
  義參與分配之情形，執行法院應駁回其參與分配之聲明。
四惟查，被上訴人前雖曾以系爭本票裁定為執行名義，聲明參與分配，惟未受足額之
  分配（僅受分配二十六萬三千八百六十一元），已如前述，被上訴人自非不得再就
  其剩餘債權向本件強制執行事件聲明參與分配，上訴人主張執行名義既已參與分配
  ，應已失效云云，顯然無據，原判決既已將本件執行名義前次已經受分配之金額扣
  除，僅將扣除後剩餘之債權列入分配，自無不當，上訴人以上述理由指摘原判決不
  當，求予廢棄，為無理由，其上訴應予駁回。
五至兩造其餘之攻擊或防禦方法及未經援用之證據，經本院斟酌後，認為均不足以影
  響本判決之結果，自毋庸逐一詳予論駁，併此敘明。
六據上論結：本件上訴為無理由，依民事訴訟法第四百四十九條第一項、第八十五條
  第一項前段、第七十八條，判決如主文。
中      華      民      國    八十九    年      十      月     十一     日
                                    審判長法官  謝  志  揚
                                          法官  蔣  有  木
                                          法官  何  方  興
右為正本係照原本作成。
如不服本判決，應於判決送達後二十日內向本院提出上訴狀，其未表明上訴理由者，
應於提出上訴狀後二十日內向本院補提理由狀(均須按他造當事人之人數附繕本)。
上訴時應提出委任律師或具有律師資格之人之委任狀；委任有律師資格者，另應附具
律師及格證書及釋明委任人與受任人有民事訴訟法第四百六十六條之一第一項但書或
第二項( 詳附註 )所定關係之釋明文書影本。
                                  法院書記官  劉  妙  娘
中      華      民      國    八十九    年      十      月     十二     日
附註：民事訴訟法第四百六十六條之一( 第一項、第二項 )：
對於第二審判決上訴，上訴人應委任律師為訴訟代理人。但上訴人或其他法定代理人
具有律師資格者，不在此限。
上訴人之配偶、三親等內之血親、二親等內之姻親，或上訴人為法人、中央地方機關
時，其所屬專任人員具有律師資格並經法院認為適當者，亦得為第三審訴訟代理人。


司法院資訊處製作；財團法人民間司法改革基金會備份。
